【裁判字號】    97,交上易,84
【裁判日期】    971030
【裁判案由】    過失傷害
【裁判全文】
臺灣高等法院高雄分院刑事判決
上  訴  人  臺灣屏東地方法院檢察署檢察官
上  訴  人
即  被  告  甲○○
上列上訴人因被告公共危險等案件，不服臺灣屏東地方法院97年
度交訴字第35號中華民國97年7 月31日第一審判決（起訴案號：
臺灣屏東地方法院檢察署97年度偵字第289 號），提起上訴，本
院判決如下：
    主  文
上訴駁回。
甲○○緩刑年。
    事  實
一、甲○○於民國97年1 月10日凌晨0 時許，在屏東縣內埔鄉某
    友人住處飲用酒類，並由友人駕車送返其位在屏東縣滿州鄉
    ○○村○○路42巷13號住處休息後，明知酒精對於人體神經
    系統有抑制作用，酒後駕車極易因注意力及肢體協調能力降
    低而致生危險，竟在酒意尚濃之情形下，仍於同日清晨5 時
    許駕駛車牌號碼0678-GE 號自用小客車外出購物，旋於同日
    清晨5 時30分許，由南往北沿屏東縣恆春鎮○○路1 巷行駛
    時，原應注意汽車行駛時，駕駛人應注意車前狀況，並隨時
    採取必要之安全措施，而依當時為晴天清晨，現場係鋪設柏
    油之有照明路段，光線、視線均良好，路面平坦、乾燥、無
    施工、無缺陷、無障礙，復無其他不能注意情事，竟疏未注
    意，於駕駛中分神彎腰撿拾物品而未切實注意車前狀況，復
    因體內酒精作用影響，不能即時反應並有效操控所駕車輛而
    處於不能安全駕駛之狀態，失控衝撞行駛其同向前方，由騎
    士乙○○所駕駛並搭載乘客徐文文之車牌號碼YFM-882 號（
    起訴書誤載為PYL-996 號）重型機車，致該機車人車倒地滑
    行，乙○○因而受有右額部硬腦膜下出血、蜘蛛膜下腔出血
    併瀰漫性腦神經軸突損傷、枕部挫傷血腫、胸腹重挫傷併右
    側血氣胸、吸入性肺炎、四肢多處挫擦傷之傷害，徐文文則
    受有左手臂、左小腿擦傷（徐文文部分未據告訴）。詎甲○
    ○肇事後，明知其過失肇事行為已經造成上開2 人受傷，竟
    未留在現場施予協力、救護，猶另起駕車肇事致人受傷而逃
    逸之犯意，駕車加速駛離，旋為警據報依徐文文記取之車號
    循線於同日上午6 時30分許，通知甲○○至屏東縣警察局恆
    春分局建民派出所到案說明並接受酒測及行為觀察測試，於
    上午6 時38分測得其吐氣中酒精濃度尚高達每公升0.79毫克
    （0.79mg/L），換算其稍早於同日清晨5 時許開始酒後駕車
    行為時，身體受酒精影響情形，約相當於吐氣中酒精濃度每
    公升0.8614毫克至0.9258毫克之程度。
二、案經乙○○訴由屏東縣警察局恆春分局報告臺灣屏東地方法
    院檢察署檢察官偵查起訴。
    理  由
一、訊據被告甲○○於本院審理時，對其前揭時、地酒後駕車，
    過失肇事致告訴人乙○○受傷而逃逸之事實均自白不諱，並
    經證人徐文文、證人即告訴人乙○○於警詢及偵查中證述綦
    詳，復有現場圖、道路交通事故調查報告(一)、(二)表、警製偵
    查報告、刑法第185 條之3 案件測試觀察紀錄表、酒精濃度
    測試單、驗傷診斷證明書、現場及車損照片18幀在卷可稽。
    又：
  (一)按酒精對人體所生影響，於吐氣中酒精濃度達每公升0.25毫
    克時，即已輕微中毒，而有輕度協調功能降低，是依道路交
    通安全規則第114 條第2 款規定，汽車駕駛人飲酒後，吐氣
    中所含酒精濃度逾每公升0.25毫克者，即不得駕車；若進而
    其濃度達每公升0.55毫克、0.75毫克、0.85毫克以上者，肇
    事率猶分別達到一般正常人之10倍、25倍、50倍之譜，此觀
    卷附臺灣高等法院88年10月26日院賓文廉字第13407 號致
    所屬各級法院函檢附法務部88年10月1 日法檢字第3641號
    函暨附件研究報告及中央警察大學蔡中志教授製作之「酒精
    濃度與肇事率之關係表」自明；又一般血中酒精濃度約為吐
    氣中酒精濃度之2,100 倍，而因人體之代謝作用，血液中酒
    精濃度每小時下降約每百毫升10～19毫克（mg／dL），有法
    務部法醫研究所90年2 月1 日法醫所90清字第0150號函附卷
    可參，換算每小時吐氣中酒精濃度下降數值為每公升0.0476
    ～0.0905毫克（mg/L）。今被告甲○○前揭酒後開始駕駛行
    為（清晨5 時許）約1.5 小時後（上午6 時30分許），不僅
    經測得吐氣中酒精濃度達每公升0.79毫克，回溯換算其開始
    駕駛行為時之吐氣中酒精濃度約達每公升0.8614～0.9258毫
    克，已逾前述肇事率為一般正常人50倍之標準，危險極高，
    及至前揭為警通知到案而接受行為觀察測試時，其語言、精
    神狀況仍呈現含糊不清、呆滯木僵等現象，有前開觀察測試
    紀錄表附卷可憑，是其當時因體內酒精作用，已處於不能安
    全駕駛動力交通工具之狀態，堪予認定。
  (二)次按汽車行駛時，駕駛人應注意車前狀況及兩車併行之間隔
    ，並隨時採取必要之安全措施，道路交通安全規則第94條第
    3 項定有明文，此為被告甲○○前揭時地駕駛汽車時所應知
    悉並注意者，本件依卷附現場圖、現場及車損照片所示，上
    開事故發生時間係晴天清晨，光線、視野良好，現場為柏油
    鋪設之鄉村道路○路面乾燥、平坦、開闊、無施工、無缺陷
    、無障礙，詎被告甲○○駕駛上開自用小客車在此甚佳之路
    況條件下，不僅撞及同向前方前進之重型機車，依現場圖所
    示其當時所駕車輛出現煞車痕之起點，距離機車因倒地開始
    滑行所形成刮地痕之起點猶僅0.9 公尺，是其當時開始煞車
    與撞及前方機車幾乎在同一時點，顯與一般正常汽車駕駛人
    於直線路段行車應有之反應迥然有異，其駕駛行為顯有過失
    。又告訴人乙○○因本件事故而受有右額部硬腦膜下出血、
    蜘蛛膜下腔出血併瀰漫性腦神經軸突損傷、枕部挫傷血腫、
    胸腹重挫傷併右側血氣胸、吸入性肺炎、四肢多處挫擦傷之
    傷害胸部挫傷、左側肩鎖關節脫位及頭部外傷等傷害，有長
    庚醫院驗傷診斷證明書附卷可憑，是被告甲○○上開過失行
    為與告訴人乙○○受傷之結果間，顯有因果關係。
  (三)被告甲○○前揭時地駕車撞及告訴人乙○○所騎機車致其人
    車倒地，該衝撞力道之猛，不僅使機車滑行數10公尺後拋出
    路邊，車身亦嚴重受損，有前開現場照片在卷可參，依其情
    形，當時撞擊力道之大、聲音之響，該駕駛自用小客車之人
    對此撞擊將直接造成機車騎士倒地受傷一節，顯無不知之理
    ，乃被告甲○○竟全未停車查看，猶迅速駛離現場，是其行
    為當時，主觀上確有肇事逃逸之犯意，至堪認定。
  (四)綜上論述，被告甲○○自白前揭犯行，堪信與事實相符。本
    件被告犯罪事證已臻明確，應依法論科。
二、按汽車係以汽、柴油原動機產生動力，並以行使公共道路為
    主要功能之車輛，為刑法第185 條之3 、第185 條之4 所規
    定之動力交通工具。核被告甲○○前揭所為，依序係犯刑法
    第185 條之3 酒後不能駕駛動力交通工具而駕駛之公共危險
    罪、第284 條第1 項前段過失傷害罪，及同法第185 條之4
    肇事致人受傷而逃逸之公共危險罪。原追加起訴書就被告所
    犯過失傷害罪部分，固以其所為係犯刑法第284 條第2 項前
    段業務過失傷害罪起訴，然嗣後既經公訴檢察官於原審法院
    審理時當庭變更為如上法條，本院自無庸再引刑事訴訟法第
    300 條規定予變更起訴法條，附此敘明。又被告甲○○所犯
    上開3 罪，犯意各別，行為互殊，應分論併罰。
三、原審因依刑法第185 條之3 、第284 條第1 項前段及第185
    條之4 規定，並審酌被告甲○○之年齡、品行、智識能力、
    犯罪情節、對於法益所生侵害之程度，其為68年5 月4 日出
    生、受有國中畢業教育程度、以擔任鄉公所臨時僱員為業之
    人，本件犯罪時年28歲，前無因犯罪經法院判刑確定之紀錄
    ，有臺灣高等法院被告前案紀錄表1 份在卷可按，本件犯罪
    時其身體受酒精影響情形約相當於吐氣中酒精濃度數值達每
    公升0.8614毫克至0.9258毫克之程度，所駕動力交通工具為
    機械推力良好之自用小客車，犯罪時間為晴天清晨，行駛地
    區為恆春地區○○路段，頗有人車往來，對於法益產生危險
    之程度非輕，與其犯罪除形成公眾交通往來之危險，並已衍
    生事故，對法益造成實害，又行為造成被害人受傷之情形等
    一切情狀，就上開3 罪分別量處被告有期徒刑4 月、4 月及
    10月，並定執行刑為有期徒刑1 年2 月，原判決之認事用法
    均無違誤，量刑亦稱妥適，檢察官循告訴人請求提起上訴，
    指稱原判決量刑太輕，被告上訴意旨則指摘原判決量刑過重
    ，均非可取，上訴均無理由，應予駁回。末查，被告未曾因
    故意犯罪受有期徒刑以上刑之宣告，有臺灣高等法院被告前
    案紀錄表可稽，本件係因一時疏虞而觸法，犯後坦承犯行並
    已與告訴人乙○○達成民事和解，賠償告訴人新台幣（下同
    ）38萬元，有屏東縣滿州鄉調解委員會調解筆錄、存款存根
    （被告存款38萬元至告訴人之帳戶）各1 份在卷可稽，本院
    認被告經此偵審程序之教訓，當已知警惕而無再犯之虞，所
    宣告之刑以暫不執行為適當，爰併予宣告緩刑3 年，以啟自
    新。
據上論斷，應依刑事訴訟法第368 條，刑法第74條第1 項第1 款
，判決如主文。
本案經檢察官許美女到庭執行職務。
中    華    民    國    97    年    10    月    30    日
                刑事第一庭  審判長法  官  郭雅美
                                  法  官  張意聰
                                  法  官  莊崑山
以上正本證明與原本無異。
過失傷害、酒後不能駕駛動力交通工具而駕駛罪部分不得上訴。
其餘部分如不服本判決應於收受本判決後10日內向本院提出上訴
書狀，其未敘述上訴理由者，並得於提起上訴後10日內向本院補
提理由書狀（均須按他造當事人之人數附繕本）「切勿逕送上級
法院」。
中    華    民    國    97    年    10    月    30    日
                                  書記官  葉淑華
附錄本判決論罪之法條：
中華民國刑法第284條
因過失傷害人者，處6 月以下有期徒刑、拘役或5 百元以下罰金
，致重傷者，處一年以下有期徒刑、拘役或5 百元以下罰金。
從事業務之人，因業務上之過失傷害人者，處1 年以下有期徒刑
、拘役或1 仟元以下罰金，致重傷者，處3 年以下有期徒刑、拘
役或2仟元以下罰金。
刑法第185 條之3
服用毒品、麻醉藥品、酒類或其他相類之物，不能安全駕駛動力
交通工具而駕駛者，處1 年以下有期徒刑、拘役或15萬元以下罰
金。
中華民國刑法第185 條之4
駕駛動力交通工具肇事，致人死傷而逃逸者，處6 月以上5 年以
下有期徒刑。


司法院資訊處製作；財團法人民間司法改革基金會備份。
